【裁判字號】    95,訴,1504
【裁判日期】    950914
【裁判案由】    毒品危害防制條例
【裁判全文】
臺灣臺中地方法院刑事判決              95年度訴字第1504號
公  訴  人  臺灣臺中地方法院檢察署檢察官
被      告  甲○○原名陳姵茹.
上列被告因違反毒品危害防制條例案件，經檢察官提起公訴（九
十五年度毒偵字第一八九一號）及移送併辦（九十五年度毒偵字
第二一二五號），被告於準備程序中就被訴事實為有罪之陳述，
經告以簡式審判之旨，並聽取意見後，本院合議庭裁定由受命法
官獨任進行簡式審判程序，判決如下：
    主    文
甲○○連續施用第一級毒品，處有期徒刑捌月，注射針筒貳支、
自製藥鏟壹支均沒收；又連續施用第二級毒品，處有期徒刑伍月
，第二級毒品甲基安非他命壹包（含袋重零點二公克）沒收銷燬
之，玻璃球吸食器壹支沒收。應執行有期徒刑壹年，第二級毒品
甲基安非他命壹包（含袋重零點二公克）沒收銷燬之，注射針筒
貳支、自製藥鏟壹支及玻璃球吸食器壹支均沒收。
    犯罪事實
一、甲○○前曾於民國九十三年間因施用毒品案件，經本院以九
    十三年度毒聲字第三四五號裁定送觀察、勒戒後，臺灣臺中
    看守所附設勒戒處所評定有繼續施用之傾向，經臺灣臺中地
    方法院檢察署檢察官以九十三年度聲戒字第八三號聲請強制
    戒治，由本院以九十三年度毒聲字第六五七號裁定送強制戒
    治一年，於九十四年四月十三日執行完畢釋放。猶不知戒改
    ，自九十四年四月十三日強制戒治執行完畢釋放後之五年內
    ，基於施用第一級毒品海洛因之概括犯意，自九十四年年底
    某日起至九十五年三月十四日上午八、九時許止，在臺中縣
    太平市○○路○段四三○號住處，以將第一級毒品海洛因置
    入注射針筒內，以礦泉水稀釋後，再行注射在手臂血管之方
    式，施用第一級毒品海洛因多次，平均每日施用三次；又基
    於施用第二級毒品甲基安非他命之概括犯意，於九十五年三
    月十二日下午一、二時許，在上址，以將第二級毒品甲基安
    非他命置入玻璃球吸食器內，以火燒烤，使其產生霧化氣體
    ，再施用其煙霧之方式，施用第二級毒品甲基安非他命一次
    ，嗣於九十五年三月十四日上午十時三十分許，為警持本院
    核發之搜索票至上址執行搜索，當場扣得甲○○所有供施用
    第一級毒品之注射針筒二支、自製藥鏟一支，及其男友謝志
    勇所有之注射針筒一支，且經甲○○同意採集其尿液送檢，
    結果呈可待因、嗎啡、甲基安非他命陽性反應。甲○○自九
    十五年三月十四日為警查獲後，又承前開施用第二級毒品甲
    基安非他命之概括犯意，自九十五年四月二十日起至同年月
    二十四日止，在上址以相同方式，施用第二級毒品甲基安非
    他命，平均一天施用一至二次，嗣於九十五年四月二十八日
    上午十一時三十分許，經警持本院核發之搜索票至上址執行
    搜索，當場扣得甲○○所有供施用第二級毒品之甲基安非他
    命一包（含袋重零點二公克）、玻璃球吸食器一支，且經甲
    ○○同意採集其尿液送檢，結果呈安非他命、甲基安非他命
    陽性反應。
二、案經臺中縣警察局移送臺灣臺中地方法院檢察署檢察官偵查
    起訴，及臺中縣警察局霧峰分局移送該署檢察官移送併辦。
    理    由
一、訊據被告甲○○對其於前揭時、地連續施用第一級毒品海洛
    因、第二級毒品甲基安非他命之事實坦承不諱，並有第二級
    毒品甲基安非他命一包（含袋重零點二公克）及注射針筒二
    支、自製藥鏟一支、玻璃球吸食器一支扣案可證，且被告於
    九十五年三月十四日為警查獲時，所採尿液送中山醫學大學
    附設醫院檢驗結果，呈可待因、嗎啡、甲基安非他命陽性反
    應等情，有該院檢驗科藥物檢測中心出具之檢驗報告一紙存
    卷可稽，又於九十五年四月二十八日為警查獲時，所採尿液
    送同院檢驗結果，呈安非他命、甲基安非他命陽性反應一節
    ，亦有該院檢驗科藥物檢測中心出具之檢驗報告一紙在卷可
    憑，而海洛因施用入人體後水解還原成嗎啡，再循嗎啡之代
    謝方式排出體外，已據行政院衛生署藥物食品檢驗局（八一
    ）藥檢壹字第○○六四三一號函說明綦詳，顯見被告關於曾
    於上開時、地連續施用第一級毒品海洛因、第二級毒品甲基
    安非他命之自白，應與事實相符。再被告前曾於九十三年間
    因施用毒品案件，經本院以九十三年度毒聲字第三四五號裁
    定送觀察、勒戒後，臺灣臺中看守所附設勒戒處所評定有繼
    續施用之傾向，經臺灣臺中地方法院檢察署檢察官以九十三
    年度聲戒字第八三號聲請強制戒治，由本院以九十三年度毒
    聲字第六五七號裁定送強制戒治一年，於九十四年四月十三
    日執行完畢釋放之事實，有臺灣高等法院被告前案紀錄表及
    臺灣臺中地方法院檢察署刑案資料查註紀錄表各一份在卷可
    憑。綜上，被告自白與事實相符，其於前案強制戒治執行完
    畢釋放後五年內再犯本案連續施用第一級毒品海洛因、第二
    級毒品甲基安非他命之犯行事證明確，洵堪認定。
二、被告行為後，刑法業於九十四年一月七日修正，於同年二月
    二日公布，並於九十五年七月一日施行。按行為後法律有變
    更者，適用行為時之法律，但行為後之法律有利於行為人者
    ，適用最有利於行為人之法律，修正後即現行刑法第二條第
    一項定有明文。又按比較新舊法，應就罪刑有關之共犯、未
    遂犯、想像競合犯、牽連犯、連續犯、結合犯，以及累犯加
    重、自首減輕暨其他法定加減原因（如身分加減）與加減例
    等一切情形，本於統一性及整體性原則，綜其全部罪刑之結
    果而為比較，此有最高法院九十五年五月二十三日第八次刑
    庭會議決議第一、（四）則可資參照。是：
（一）被告行為後，刑法第五十六條連續犯之規定，於九十四年
      一月七日修正公布刪除，並於九十五年七月一日施行，是
      於新法修正施行後，被告於本案所為多次施用第一級毒品
      、第二級毒品之犯行，即須分論併罰。則被告之犯行，因
      行為後新法業已刪除連續犯之規定，此刪除雖非犯罪構成
      要件之變更，但顯已影響行為人刑罰之法律效果，自屬法
      律有變更，經比較新、舊法規定，修正後之規定對於被告
      較為不利，依刑法第二條第一項前段之規定，仍應適用較
      有利於被告之行為時法律即舊法論以連續犯。
（二）被告行為時，刑法第五十一條原規定：「數罪併罰，分別
      宣告其罪之刑，依左列各款定其應執行者：」，其中第五
      款規定：「宣告多數有期徒刑者，於各刑中之最長期以上
      ，各刑合併之刑期以下，定其刑期。但不得逾二十年。」
      ，修正後刑法第五十一條第五款規定：「宣告多數有期徒
      刑者，於各刑中之最長期以上，各刑合併之刑期以下，定
      其刑期。但不得逾三十年。」。比較結果，修正前之刑法
      較有利於行為人，依刑法第二條第一項前段之規定，仍應
      依修正前刑法定其應執行之刑。
（三）綜合上述各條文修正前、後之比較，揆諸前揭最高法院決
      議及修正後刑法第二條第一項前段、但書規定之「從舊從
      輕」原則，因依修正前刑法第五十六條之規定，對被告論
      以連續犯較為有利，另被告所犯二罪，依修正前第五十一
      條規定定其應執行刑對被告亦較為有利，綜其全部罪刑之
      比較，自應一體適用被告行為時之法律，即修正前刑法之
      相關規定予以論處。
三、核被告所為，係犯毒品危害防制條例第十條第一項之施用第
    一級毒品罪、同條例第十條第二項之施用第二級毒品罪。被
    告施用毒品前之持有毒品行為，本應以持有論，惟持有後進
    而施用，其持有之低度行為應被施用之高度行為所吸收，故
    不再另論其持有毒品罪。被告所為多次施用第一級毒品海洛
    因、第二級毒品甲基安非他命之行為，時間緊接，所犯構成
    要件相同，顯係基於概括之犯意為之，為連續犯，應依修正
    前刑法第五十六條連續犯之規定，分別論以連續施用第一級
    毒品、第二級毒品一罪，並均加重其刑。公訴意旨就被告自
    九十五年四月二十日起至同年月二十四日止之施用第二級毒
    品甲基安非他命之犯行，雖未起訴，惟本院認此部分與檢察
    官起訴被告施用第二級毒品甲基安非他命經判決有罪部分有
    連續犯之裁判上一罪關係存在，且經檢察官請求併案審理，
    依審判不可分原則，本院自得加以審理，附此敘明。被告所
    犯前開二罪間，犯意各別，罪名互殊，應分論併罰之。爰審
    酌被告施用第一級、第二級毒品，經觀察、勒戒及強制戒治
    後，仍不知戒惕，一再施用，無視於毒品對於自身健康之戕
    害及國家對於杜絕毒品犯罪之禁令，不知戒除惡習，惡性非
    輕，然念及坦承犯行，態度良好，其施用毒品並無危害他人
    及施用之次數等一切情狀，分別量處如主文所示之刑，並依
    修正前刑法第五十一條第五款之規定定其應執行之刑，以資
    懲儆。再被告施用第二級毒品罪行之部分，因與不得易科之
    施用第一級毒品犯行部分併合處罰結果而不得易科罰金，自
    毋庸另為易科罰金折算標準之記載，附敘明之。另扣案之第
    二級毒品甲基安非他命一包（含袋重零點二公克），為毒品
    ，應依毒品危害防制條例第十八條第一項前段之規定，予以
    宣告沒收銷燬之；扣案之注射針筒二支、自製藥鏟一支，為
    被告所有供施用第一級毒品海洛因之用，玻璃球吸食器一支
    ，為被告所有供施用第二級毒品安非他命之用，業據被告坦
    承在卷，爰均依刑法第三十八條第一項第二款之規定宣告沒
    收；至於另扣得之注射針筒一支，被告否認為其所有，並供
    陳係案外人謝志勇所有，本院查無證據證明該支注射針筒為
    被告所有，爰不為沒收之諭知，附此說明。
據上論斷，應依刑事訴訟法第二百七十三條之一第一項、第二百
九十九條第一項前段，毒品危害防制條例第十條第一項、第二項
、第十八條第一項前段，刑法第二條第一項、第十一條、（修正
前）第五十六條、（修正前）第五十一條第五款、第三十八條第
一項第二款，判決如主文。
本案經檢察官乙○○到庭執行職務
中    華    民    國    95    年    9     月    14    日
                  刑事第十五庭    法  官  周瑞芬
上正本證明與原本無異。
如不服本判決，應於送達後十日內向本院提出上訴狀（須附繕本
），上訴於臺灣高等法院臺中分院。
                                  書記官  何俞瑩
中    華    民    國    95    年    9     月    14    日
附錄本判決論罪科刑法條
毒品危害防制條例第十條：
  施用第一級毒品者，處六月以上五年以下有期徒刑。
  施用第二級毒品者，處三年以下有期徒刑。


司法院資訊處製作；財團法人民間司法改革基金會備份。
